【裁判字號】    95,訴,2013
【裁判日期】    951228
【裁判案由】    毒品危害防制條例
【裁判全文】
臺灣彰化地方法院刑事判決              95年度訴字第2013號
公  訴  人  臺灣彰化地方法院檢察署檢察官
被      告  甲○○
                    （現因另案於臺灣彰化監獄執行）
上列被告因違反毒品危害防制條例案件，經檢察官提起公訴（九
十五年度毒偵字第四四七二、四六三○號），本院依簡式審判程
序判決如下：
    主  文
甲○○施用第一級毒品，累犯，處有期徒刑壹年參月。又施用第
一級毒品，累犯，處有期徒刑壹年參月；扣案之注射針筒壹支，
沒收。應執行有期徒刑貳年；扣案之注射針筒壹支，沒收。
    事  實
一、甲○○前曾因違反毒品危害防制條例案件，經本院裁定送執
    行強制戒治，後經停止戒治付保護管束，其後於民國九十一
    年八月六日保護管束期滿而視為執行完畢釋放。又因違反毒
    品危害防制條例案件，經本院分別判處有期徒刑八月、八月
    ，並定應執行有期徒刑一年三月確定。再因違反毒品危害防
    制條例案件，經本院判處有期徒刑十一月確定。前開二案經
    接續執行，甫於九十三年九月九日縮刑期滿執行完畢。復因
    違反毒品危害防制條例案件，經本院於九十五年六月三十日
    ，以九十五年度訴字第一○○九號案件判處有期徒刑一年二
    月（起訴書誤植為十一月），於九十五年七月二十四日確定
    (現正在監執行中)。詎其猶不知悔改，仍未戒除毒癮，復基
    於施用第一級毒品海洛因之犯意，於九十五年七月二十五日
    中午十二時許，在彰化縣福興鄉○○村○○道路旁處，以將
    海洛因摻水，再以針筒注射之方式，施用第一級毒品海洛因
    一次。又另基於施用毒品海洛因之犯意，於九十五年八月二
    十三日上午七時三十分，在上址，以將海洛因摻水，再以針
    筒注射之方式，復行施用第一級毒品海洛因一次。嗣先於九
    十五年七月二十八日下午，因其係列管毒品人口，至警局接
    受採集尿液送檢驗，結果呈嗎啡陽性反應；後於九十五年八
    月二十五日下午五時三十五分許，為警持搜索票前往彰化縣
    福興鄉○○村○○街一二八號住處執行搜索而查獲，並扣得
    其所有供其施用海洛因所用之注射針筒一支。
二、案經彰化縣警察局鹿港分局先後報告臺灣彰化地方法院檢察
    署檢察官偵查起訴。
    理  由
一、被告甲○○於準備程序中，就犯罪事實為有罪之陳述，且所
    犯係死刑、無期徒刑、最輕本刑為三年以上有期徒刑以外之
    罪，經本院合議庭依刑事訴訟法第二百七十三條之一第一項
    之規定，裁定由法官一人獨任進行簡式審判程序，先此敘明
    。
二、證據名稱：
    （一）被告甲○○之自白。
    （二）應受尿液採驗人尿液檢體採集送驗紀錄表、委託檢驗
          尿液代號與真實姓名對照表各一件。
    （三）詮昕科技股份有限公司九十五年八月十四日編號00
          000000號、九十五年九月二十九日編號000
          00000號濫用藥物尿液檢驗報告共二份。
    （四）扣案之注射針筒一支。
    （五）臺灣彰化地方法院檢察署刑案資料查註紀錄表、臺灣
          高等法院被告全國前案紀錄表各一份。
三、另起訴書雖認本件被告上揭二次施用海洛因犯行係屬包括一
    罪之集合犯，惟本院審酌被告前揭先後二次施用毒品海洛因
    犯行之時間相隔已高達近一個月之久，且刑法第五十六條連
    續犯之規定業於九十四年一月七日修正公布刪除，並於九十
    五年七月一日施行，而依新法對於上開反覆實施犯罪模式之
    對應處置，除合於「接續犯」或「包括一罪」之情形外，則
    僅能依數罪併罰之規定個別處斷。而依最高法院八十六年台
    上字第三二九五號判例意旨，數行為於同時同地或密切接近
    之時地實施，侵害同一之法益，各行為之獨立性極為薄弱，
    依一般社會健全觀念，在時間差距上，難以強行分開，在刑
    法評價上，以視為數個舉動之接續施行，合為包括之一行為
    予以評價，較為合理，方屬接續犯之範疇，足見「接續犯」
    之成立，係以時、空密接性為前提要件，即透過對於同一法
    益之同種類侵害行為繼續不間斷之實行，業已稀釋個別行為
    之獨立性，致使刑法評價時將之視為單一、整體之犯罪行為
    ，以符合社會一般人對於行為概念之認知，並與行為人之犯
    罪目的相互結合，則以接續犯之概念評價多數施用毒品之行
    為，即有不當；至於學理上「包括一罪」概念中，與施用毒
    品之犯罪型態較有關聯者，應屬「集合犯」之態樣，此即依
    一般社會通念，特定犯罪行為具有反覆實施之特性，立法者
    於制定刑罰法律之初，亦已認知該種行為類型之反覆性，而
    有意藉由法條中客觀構成要件之行為要素，涵括上開具有反
    覆實施特性之數個犯罪行為，仍僅接受一次刑法之評價為已
    足；然施用毒品犯罪，或為零星偶一之施用，或長期不間斷
    的反覆施用，均有其可能性，是自難認立法者於制定刑罰法
    律之初，已認知施用毒品行為必屬具反覆性之犯罪，且有意
    藉由法條中客觀構成要件之行為要素，涵括上開具有反覆實
    施特性之數個犯罪行為。況實務上最高法院歷來僅將專以觸
    犯該等法條之罪，為其日常生活之職業者之常業犯，認為其
    性質上屬多數行為之集合犯，在法律上將之擬制為一罪（即
    學理上稱之實質上一罪）（最高法院九十二年台上字五一一
    五號判決、九十二年台上字第四九五九號判決、九十三年台
    上字第三六○九號判決、九十四年台上字第四五六七號判決
    ），而本次刑法修正既依據「刑罰公平原則」之考量，刪除
    有關連續犯之規定，並將含有連續犯性質之常業犯一併全數
    刪除（參見刑法修正草案總說明），則再以集合犯之概念評
    價多數施用毒品之行為，即有不當。因此，多次施用毒品犯
    罪之行為，當無論以「接續犯」或「集合犯」之餘地，此時
    則應回歸一般刑法上行為單、複數之認定，而予論罪科刑，
    否則將使新修正刑法刪除連續犯而改採數罪併罰制度之立法
    目的難以彰顯，基此，被告上揭二次施用海洛因犯行，犯意
    各別，行為互殊，應予分論併罰，附此敘明。
四、據上論斷，應依刑事訴訟法第二百七十三條之一第一項、第
    二百九十九條第一項前段、第三百十條之二、第四百五十四
    條第一項，毒品危害防制條例第十條第一項，刑法第十一條
    前段、第四十七條第一項、第五十一條第五款、第三十八條
    第一項第二款，判決如主文。
五、如不服本判決，自本判決送達之日起十日內，得提起上訴。
中    華    民    國    95    年    12     月   28    日
                     臺灣彰化地方法院刑事第一庭
                         法      官  李  進  清
以上正本證明與原本無異。
如不服本判決，應於判決送達後10日內向本院提出上訴狀 (須附
繕本)。
中    華    民    國    95    年    12    月    29    日
                         書  記  官  張  木  松
附錄論罪科刑法條：
毒品危害防制條例第10條第1項
施用第一級毒品者，處 6 月以上 5 年以下有期徒刑。


司法院資訊處製作；財團法人民間司法改革基金會備份。
